【裁判字號】    89,上易,474
【裁判日期】    890523
【裁判案由】    傷害
【裁判全文】
臺灣高等法院高雄分院刑事判決                    八十九年度上易字第四七四號
    上  訴  人  台灣高雄地方法院檢察署檢察官
    被      告  乙○○
    選任辯護人  陳妙泉
右上訴人因被告傷害案件，不服臺灣高雄地方法院八十八年度易字第三九五五號中華
民國八十九年一月十三日第一審判決（起訴案號：臺灣高雄地方法院檢察署八十八年
度偵字第一九五三九號），提起上訴，本院判決如左：
      主  文
上訴駁回。
      理  由
一、公訴意旨略以：被告乙○○於民國八十七年間，因犯傷害罪，為法院判處拘役五
    十日，猶不知悔改，復於八十八年六月十一日下午五時十五分許，在高雄縣旗山
    鎮○○○路四十六產業道路，無故毆打其妻甲○○，致其因之受有前額表皮擦傷
    、上唇外側表皮擦傷、右上腕瘀血、左膝表皮擦傷等之傷害。案經甲○○訴請偵
    辦，因認被告涉有刑法第二百七十七條第一項之傷害罪嫌。
二、本件公訴人認被告乙○○涉犯傷害罪嫌，係以告訴人甲○○之指訴及卷附之醫院
    診斷證明書，資為論據。然訊之被告乙○○堅決否認上開犯行，辯稱：當天伊外
    出採荔技，沒有毆打告訴人等語。
三、按犯罪事實應依證據認定之，無證據不得推定其犯罪事實。又不能證明被告犯罪
    者，應諭知無罪之判決。刑事訴訟法第一百五十四條、第三百零一條第一項分別
    定有明文。而告訴人之指訴，本以使被告受刑事訴追或處罰為目的，故其陳述是
    否與事實相符，自應調查其他證據，以資審認，苟其所為攻擊之詞，尚有瑕疵，
    則在此瑕疵未予究明以前，即不能遽採為斷罪之基礎（最高法院六十九年臺上字
    第一五三一號判例參照）。又認定犯罪事實，所憑之證據，雖不以直接證據為限
    ，間接證據亦包括在內，然無論直接或間接證據，其為訴訟上之證明，須於通常
    一般之人均不致於有所懷疑，而得確信其為真實之程度者，始得據之為有罪之認
    定，倘其證明尚未達到此一程度，而有合理性懷疑之存在時，即無從為有罪之認
    定，此亦經最高法院著有七十六年臺上字第四九八六號判例可資參照。
四、經查：
（一）、被告乙○○於八十八年六月十一日外出採荔枝，直到當天晚間六時許才由僱
        主陳義次載回家中等情，業經證人陳義次於原審審理時到庭證稱：（八十八
        年六月十一日下午是否請乙○○幫你採荔枝？）之前乙○○就已經幫我採過
        ，當天他也來幫忙，當天約晚上六點多我載他回家等語；證人林何恭到庭結
        證稱：於（農曆）四、五月間，幫陳義次採荔枝，約採二十天左右，不能停
        頓，八十八年六月十一日有去採荔枝，有去的話，我和乙○○一定都會去，
        老闆約六點左右載我們回去等語；證人林歐實到庭結證稱：我們固定這幾人
        一組一起採，採收期不能請假的，就是我們三個證人和乙○○一組一起採，
        只要被告有去，我就有去，就固定這些人一起採，至少也要採到六點才能下
        班，沒有提早下班的，有時還要延長時間等語；證人林陳秀米亦到庭證稱：
        我們固定四人採荔枝，我每天去，做到晚上六點多，老闆載我們回來等語，
        彼等上開所述情節相符。而證人即僱用人陳義次於本院審理時，亦證述如前
        ，另陳稱在八十八年農曆四月初至五月二十日（按國曆為七月三日）左右，
        每天均有採荔枝，供僱用十餘名，中間均未停採過，每天上午六時左右出門
        ，採收地點是在旗山鎮○○里○○○○道院」附近，而被告均未請假停過等
        語甚明。綜上證人所述，則八十八年六月十一日下午五時十五分許，被告顯
        然尚在受僱採收荔枝，而無從於上開地點毆打告訴人。
（二）、證人即告訴人之子施國賢於原審中雖到庭證稱：我當天下午三、四點看到媽
        媽受傷，我先在小路上看到乙○○慌慌張張往我家相反方向跑到路旁那戶人
        家的旁邊，之後我才看到我媽媽受傷，接著帶去看醫生，從我看到乙○○慌
        慌張張到看到我媽媽受傷距離約二、三百公尺，那是一個斜坡，我先在斜坡
        上看到乙○○，接著我剛好要下去時看到媽媽受傷云云，然此證詞核與告訴
        人甲○○先於警訊中指訴遭被告乙○○毆打時間係八十八年六月十一日下午
        五時十五分許，嗣於原審審理時又指稱係傍晚四點多快要五點時（見原審法
        院八十八十月廿六日訊問筆錄）等語，就時間上之陳述二人前後供述不一；
        又證人施國賢證稱先於距離二、三百公尺遠處看到被告後，走近才看到告訴
        人受傷乙節，衡情，果如證人施國賢所看到之人確為被告乙○○，亦非親見
        被告毆打告訴人，其證言尚不足證明被告確有毆打告訴人之情。又其於本院
        審理時雖改稱：：：約下午四時許，在我住家附近之產業道路上，被告將我
        母親推倒在路旁，當時我騎車，距離約一、二百公尺遠，而當天上午七點多
        時，我還看見被告在住家附近之廟寺云云（本院八十九年四月二十一日訊問
        筆錄）；核與先前所述未親眼看見被告毆打告訴人等情亦不相符合，自難採
        信其於本院中之證述為真實。
（三）、至於告訴人提出之驗傷診斷書，縱能證明告訴人身體受有上開傷害之客觀事
        實，惟綜前所述，既不能證明被告有毆打告訴人之犯行，自不能僅憑告訴人
        片面之指訴及所提診斷書遽令被告負傷害刑責。此外，復查無其他積極證據
        足資證明被告確有公訴人所指訴之犯行，被告之犯罪尚屬不能證明。
五、原審因認被告犯罪不能證明而諭知無罪之判決，並無不合；檢察官上訴意旨仍執
    前詞，指摘原判決不當，非有理由，應予駁回。
據上論結，應依刑事訴訟法第三百六十八條，判決如主文。
本案經檢察官朱文彬到庭執行職務。
中    華    民    國     八十九     年       五       月      二十三    日
                              臺灣高等法院高雄分院刑事第一庭
                                  審判長法官  翁慶珍
                                        法官  黃仁松
          法官  李春昌
右正本證明與原本無異。
不得上訴。
                                      書記官  張得水
中    華    民    國     八十九     年       五       月      二十四    日
                                                                        Ｋ


司法院資訊處製作；財團法人民間司法改革基金會備份。
